【裁判字號】    97,訴,1708
【裁判日期】    980203
【裁判案由】    偽造文書
【裁判全文】
臺灣基隆地方法院刑事判決              97年度訴字第1708號
公  訴  人  臺灣基隆地方法院檢察署檢察官
被      告  丙○○
選任辯護人  楊思勤  律師
上列被告因偽造文書案件，經檢察官提起公訴（97年度偵緝字第
361號、第362號），被告於本院準備程序中就被訴事實為有罪之
陳述，經本院合議庭裁定改由受命法官獨任依簡式審判程序審理
並判決如下：
    主    文
丙○○行使偽造私文書，足以生損害於他人，處有期徒刑陸月，
如易科罰金，以新臺幣壹仟元折算壹日。減為有期徒刑月，如
易科罰金，以新臺幣壹仟元折算壹日。九十五年十一月三十日簽
立之「借據」上連帶保證人欄偽造之「乙○○」、「丁○○」署
押、印文各壹枚，及偽造之「乙○○」、「丁○○」印章各壹個
，均沒收之。
    犯罪事實
一、丙○○於民國95年間，為向華南商業銀行基隆分行（下稱華
    南銀行）借款新臺幣（下同）45萬5千元，明知其未獲得乙○○及丁○○之同意或授權，竟基於行使偽造私文書之犯意
    ，先利用不知情之成年刻印商盜刻「乙○○」、「丁○○」
    印章各1枚，持先前於不詳時間，於95年11月30日前之不詳
    時間，在不詳地點，在借款金額45萬5千元，借期自95年11
    月30日起至96年11月24日止之華南銀行借據上，偽造「乙○○」、「丁○○」之署押各1枚，並蓋用「乙○○」、「丁○○」印文各1枚，以表示乙○○與丁○○願意擔任該借貸
    契約之連帶保證人之意，並於95年11月30日持上開借據交予
    不知情之華南銀行行員簡千娜而行使之，足以生損害於乙○○、丁○○及華南銀行。詎料丙○○遲至96年11月24日因借
    款到期仍未還清，華南銀行則分別對乙○○及丁○○進行民
    事強制執行程序，進而查封乙○○所有之房屋後，渠等始知
    上情。
二、案經乙○○訴由臺灣板橋地方法院檢察署後，經該署呈請臺
    灣高等法院檢察署令轉臺灣基隆地方法院檢察署檢察官偵查
    後提起公訴。
    理    由
一、本件被告丙○○所犯係死刑、無期徒刑、最輕本刑為3年以
    上有期徒刑以外之罪，其於準備程序中就被訴事實為有罪之
    陳述，經告知簡式審判程序之旨，並聽取公訴人、辯護人及
    被告之意見後，本院合議庭認為適宜而裁定由受命法官獨任
    進行簡式審判程序。又本件係經被告於準備程序期日為有罪
    之陳述，而經本院合議庭裁定由受命法官獨任以簡式審判程
    序加以審理，則依據刑事訴訟法第273條之2、同法第159條
    第2項之規定，不適用傳聞法則有關限制證據能力之相關規
    定，合先敘明。
二、前揭犯罪事實，業據被告丙○○於本院審理時坦承不諱，核
    與告訴人乙○○、證人簡千娜於警詢及偵查中之證述、證人
    丁○○於偵訊中之證述情節大致相符，復有臺灣板橋地方法
    院民事執行處96年6月25日板院輔96執全助星字第993號囑託
    查封登記書、系爭借據影本、華南商業銀行放款戶帳號資料
    查詢申請單華南商業銀行基隆分行97年1月11日華基催字第0
    9700013號函等在卷可稽，足認被告上開自白與事實相符，
    堪以採信。至辯護人為被告略辯稱「該筆債務實際已清償完
    畢，並未連累被害人乙○○及丁○○，對被害人等並未生實
    際損害」云云，然刑法第210條所謂「足以生損害於公眾或
    他人」，有足以發生損害於公眾或他人之虞或其危險性為已
    足，並非以公眾或他人果受其損害或已受其損害為必要（最
    高法院47年台上字第193號判例意旨、89年台上字第2278號
    判決意旨參照），本件被害人乙○○及丁○○因被告於借款
    借據上偽造連帶保證人署押、印文，致其2人不僅需負該筆
    債務之連帶保證義務而有遭債權銀行追索之虞，被害人乙○○更因此經債權銀行即華南銀行提起給付借款之民事訴訟，
    並遭台灣板橋地方法院查封其名下不動產，不僅有生損害之
    虞，且已生實際損害，縱該筆借款事後因清償而經債權銀行
    撤回上開民事訴訟程序，仍難謂不生損害。本件事證明確，
    被告犯行堪予認定，應依法論科。
三、核被告丙○○所為，係犯刑法第216條、第210條行使偽造私
    文書罪。被告偽刻「乙○○」、「丁○○」之印章、偽造「
    乙○○」及「丁○○」之署名及印文之行為，均係偽造私文
    書之部分行為；又被告偽造私文書後復持以行使，偽造私文
    書之低度行為應為行使之高度行為所吸收，均不另論罪。爰
    審酌被告為圖一己便利之犯罪動機、對告訴人造成之損害程
    度、犯罪後坦承犯行，及有意願與告訴人達成和解、賠償損
    害，惟雙方就和解金額無法達成共識之犯罪後態度等一切情
    狀，量處如主文所示之刑，並諭知易科罰金之折算標準。末
    查，本件被告犯罪時間係在中華民國96年罪犯減刑條例所定
    減刑基準點（96年4月24日）之前，合於該條例所定減刑規
    定之適用，應依該條例第2條第1項第3款之規定，減其刑為
    有期徒刑3月，並諭知易科罰金之折算標準。上開借據之連
    帶保證人欄內偽造之「乙○○」及「丁○○」署押及印文各
    1枚，應依刑法第219條之規定宣告沒收。至於偽造之「乙○○」、「丁○○」印章各1枚，雖未扣案，惟亦未能證明已
    滅失，仍應併予宣告沒收。
據上論斷，應依刑事訴訟法第273條之1第1項、第299條第 1項前
段，刑法第216條、第210條、第41條第1項前段、第219條，刑法
施行法第1條之1，中華民國96年罪犯減刑條例第2條第1項第3款
、第7條、第9條，判決如主文。
本案經檢察官甲○○到庭執行職務
中    華    民    國    98    年     2     月    3    日
                    刑事第三庭法  官  陳姵君
以上正本證明與原本無異。
如不服本判決應於收受送達後10日內向本院提出上訴書狀，並應
敘述具體理由；其未敘述上訴理由者，應於上訴期間屆滿後20日
內向本院補提理由書（均須按他造當事人之人數附繕本）「切勿
逕送上級法院」。
中    華    民    國    98    年    2     月     3    日
                                書記官 王佩珠
刑法第216條
行使第二百十條至第二百十五條之文書者，依偽造、變造文書或
登載不實事項或使登載不實事項之規定處斷。
刑法第210條
偽造、變造私文書，足以生損害於公眾或他人者，處五年以下有
期徒刑。


司法院資訊處製作；財團法人民間司法改革基金會備份。
